【裁判字號】    98,消債更,1182
【裁判日期】    981030
【裁判案由】    聲請更生程序
【裁判全文】
臺灣高雄地方法院民事裁定          98年度消債更字第1182號
聲  請  人  甲○○○
上列當事人因消費者債務清理事件聲請更生，本院裁定如下：
    主  文
債務人甲○○○自民國九十八年十月三十日下午五時起開始更生
程序。
命司法事務官進行本件更生程序。
    理  由
一、聲請意旨略以：聲請人因消費借貸、自用住宅借款、信用卡
    或現金卡契約，對金融機構負有債務達新台幣（下同）1,74
    9,990 元，因有不能清償債務情事，前於民國95年間依中華
    民國銀行公會會員辦理消費金融案件無擔保債務協商機制，
    與最大債權金融機構國泰世華商業銀行股份有限公司（下稱
    國泰世華銀行）協商債務清償方案，聲請人每月應清償37,0
    79元。然聲請人每月收入僅約24,000元，尚須配偶支付始得
    依約履行協商內容，惟配偶於96年間薪資減少，已無法資助
    聲請人，聲請人不得已於96年2 月間毀諾。聲請人實有不可
    歸責於己之事由，致履行協議顯有重大困難，且未經法院裁
    定開始清算程序或宣告破產，爰依法聲請更生等語。
二、按債務人不能清償債務或有不能清償之虞者，得依消費者債
    務清理條例所定更生或清算程序，清理其債務。次債務人無
    擔保或無優先權之債務總額未逾1,200 萬元者，於法院裁定
    開始清算程序或宣告破產前，得向法院聲請更生。再按於消
    費者債務清理條例施行前，債務人依金融主管機關協調成立
    之中華民國銀行公會會員，辦理消費金融案件無擔保債務協
    商機制與金融機構成立之協商，準用消費者債務清理條例（
    下稱消債條例）第151 條第5 項之規定，即債務人與金融機
    構協商成立者，不得聲請更生或清算，但因不可歸責於己之
    事由，致履行顯有重大困難者，不在此限。又按法院開始更
    生程序之裁定，應載明其年、月、日、時，並即時發生效力
    。末按法院裁定開始更生或清算程序後，得命司法事務官進
    行更生或清算程序，必要時得選任律師、會計師或其他適當
    之自然人或法人一人為監督人或管理人，消債條例第3 條、
    第42條第1 項、第151 條第5 項、第6 項、第45條第1 項、
    第16條第1 項分別定有明文。
三、經查：
  (一)聲請人於本件更生聲請前，已於95年5 月依中華民國銀行公
    會會員辦理消費金融案件無擔保債務協商機制與國泰世華銀
    行協商成立，聲請人應自95年6 月起，每月繳納37,079元依
    各債權銀行債權金額比例清償各項債務，至全部清償為止，
    聲請人依清償協議，分期清償至96年1 月止，嗣即毀諾，有
    無擔保債務還款計劃及協商繳款存摺影本在卷可稽（見本院
    卷第37至44頁）。聲請人因尚有房屋貸款未於95年間一併協
    商，乃於消債條例公布施行後，以書面向最大債權金融機構
    上海商業儲蓄銀行股份有限公司（下稱上海商業銀行）請求
    協商債務清償方案，並表明共同協商之意旨，遭該行以曾參
    與銀行公會協商機制成立為由退件致協商不成立，亦有上海
    銀行協商退件通知函在卷可查（見本院卷第15頁），此部分
    事實，應可認為真實。
  (二)按債務人對於金融機構因消費借貸、自用住宅借款、信用卡
    或現金卡契約而負債務，在聲請更生或清算前，應提出債權
    人清冊，以書面向最大債權金融機構請求協商債務清償方案
    ，並表明共同協商之意旨。債務人與金融機構協商成立者，
    不得聲請更生或清算。但因不可歸責於己之事由，致履行顯
    有重大困難者，不在此限，消債條例第151 條第1 、5 項定
    有明文。又按於消債條例施行前，債務人依金融主管機關協
    調成立之中華民國銀行公會會員，辦理消費金融案件無擔保
    債務協商機制與金融機構成立之協商，準用同條例第151 條
    第5 項之規定，消債條例第151 條第6 項亦有明定。聲請人
    雖曾於消債條例例施行前，與國泰世華銀行協商成立，惟聲
    請人於96年間，平均每月薪資收入為24,000元，有財政部台
    灣省南區國稅局96年度綜合所得稅各類所得資料清單、收入
    切結書在卷可查。聲請人每月薪資收入扣除膳食費、通訊費
    、交通費、賦稅等必要支出合計6,630 元後，僅剩餘17,370
    元可供負擔協商款項，其不足部分有賴配偶支出。然聲請人
    每月除需支付協商款37,079元外，另須清償未經協商之房屋
    貸款債務每月17,841元，合計每月應清償之債務金額為54,9
    20元，顯非聲請人每月薪資收入扣除必要支出後所能負擔，
    且配偶於96年間收入減少，已無法繼續資助聲請人，聲請人
    無法依協議繼續償還，顯係因客觀收入不足所致，聲請人主
    張其因不可歸責於己之事由，致履行協議顯有重大困難，堪
    予採信。
  (三)聲請人為一般消費者，並未從事營業。目前負債總額為5,49
    1,014 元，其中有擔保或有優先權之債務1,617,000 元，無
    擔保或無優先權之債務3,874,014 元，96年每月薪資約24,0
    00元，名下有房地各1 筆，均設有抵押權，有財產及收入狀
    況說明書、債權人清冊、財政部台灣省南區國稅局96年度綜
    合所得稅各類所得資料清單、財產歸屬資料清單在卷可查。
    聲請人負債大於資產，其不能清償債務之事實，應可認定。
四、綜上所述，聲請人係一般消費者，並未從事營業。雖曾依無
    擔保債務協商機制與國泰世華銀行協商成立，但因不可歸責
    於己之事由，致履行上開協議顯有重大困難，且已達不能清
    償債務或有不能清償之虞之程度。其中無擔保或無優先權之
    債務在1,200 萬元以下，又未經法院裁定開始清算程序或宣
    告破產，另查無消債條例第6 條第3 項、第8 條或第46條所
    定應駁回更生聲請之事由存在，則債務人聲請更生，應屬有
    據，自應准許。並命司法事務官進行本件更生程序。
五、依消費者債務清理條例第16條第1 項、第45條第1 項，裁定
    如主文。
中    華    民    國    98    年    10    月    30    日
                  民事第三庭  法  官  洪能超
上為正本係照原本作成。
本裁定已於98年10月30日下午5時公告。
本裁定不得抗告。
中    華    民    國    98    年    10    月    30    日
                              書記官  火秋予
附表一：債權人清冊
┌──┬────────────┬────────┐
│編號│債權人                  │金額（新臺幣）  │
├──┼────────────┼────────┤
│一  │上海商業銀行（有擔保）  │1,617,000元     │
├──┼────────────┼────────┤
│二  │國泰世華銀行            │519,378元       │
├──┼────────────┼────────┤
│三  │渣打銀行                │99,438元        │
├──┼────────────┼────────┤
│四  │遠東銀行                │99,018元        │
├──┼────────────┼────────┤
│五  │台新國際商業銀行        │87,000元        │
├──┼────────────┼────────┤
│六  │大眾商業銀行            │156,508元       │
├──┼────────────┼────────┤
│七  │安泰商業銀行            │93,756元        │
├──┼────────────┼────────┤
│八  │中國信託銀行            │414,919元       │
├──┼────────────┼────────┤
│九  │慶豐商業銀行            │120,568元       │
├──┼────────────┼────────┤
│十  │友邦信用卡公司          │151,429元       │
├──┼────────────┼────────┤
│十一│丙○○○                │135,000元       │
├──┼────────────┼────────┤
│十二│乙○○                  │2,000,000元     │
├──┴────────────┼────────┤
│合               計           │5,491,014元     │
└───────────────┴────────┘


司法院資訊處製作；財團法人民間司法改革基金會備份。
